臺灣板橋地方法院交通事件裁定　　　 100年度交聲字第2604號
原處分機關　交通部公路總局臺北區監理所
異　議　人
即受處分人　謝亞衡
上列異議人即受處分人因違反道路交通管理處罰條例案件，不服
交通部公路總局臺北區監理所中華民國100 年7 月29日北監自裁
字第裁40-Z00000000號裁決處分（舉發案號：內政部警政署國道
公路警察局100 年6 月4 日公警局交字第Z00000000 號），聲明
異議，本院裁定如下：
    主  文
原處分撤銷。
謝亞衡汽車駕駛人，駕駛汽車在道路上蛇行，處罰鍰新臺幣壹萬
捌仟元，記違規點數點，並應接受道路交通安全講習。
    理  由
一、原處分意旨略以：車號3708-PE 號自用小客車，經人駕駛於
    民國100 年5 月19日上午7 時59分許，行經國道3 號北向29
    公里900 公尺處，因有「在道路上蛇行」之違規行為，經民
    眾檢具違規證據資料，向內政部警政署國道公路警察局第九
    警察隊提出檢舉，對該車所有人游謝素逕行舉發，嗣異議人
    即受處分人謝亞衡自承為該車當時之駕駛人並提出申訴，原
    處分機關函請舉發單位調查後，認違規屬實，爰依道路交通
    管理處罰條例第43條第1 項第1 款規定裁處異議人罰鍰新臺
    幣（下同）1 萬8 千元。
二、異議意旨略以：異議人當時行駛國道，因肚子劇烈疼痛，想
    早點下高速公路找藥局，所以才會連續超車，但超車時都有
    打方向燈，也有注意其他用路人的安全，沒有逼其他車輛讓
    路。超完車過隧道之後，有在木柵休息站停車休息，但舉發
    單位並無查證此事，不知目前能否調閱木柵休息站的監視畫
    面。依檢舉照片顯示，異議人的行為可能是屬於「行駛高速
    公路違規超車」或「行駛高速公路未依規定變換車道」，但
    竟被裁罰蛇行危險駕車，異議人無法接受等語。
三、按對於違反道路交通管理處罰條例之行為者，民眾得敘明違
    規事實或檢具違規證據資料，向公路主管或警察機關檢舉，
    經查證屬實者，應即舉發。公路主管或警察機關受理民眾檢
    舉違反道路交通管理事件，應即派員查證，經查證屬實者，
    應即舉發，並將處理情形回復檢舉人。前項檢舉違規證據係
    以科學儀器取得，足資認定違規事實者，得逕行舉發之，道
    路交通管理處罰條例第7 條之1 、違反道路交通管理事件統
    一裁罰基準及處理細則第22條第1 項、第2 項均有明定。考
    其規範意旨，係考量警力有限及民眾取巧違規成性，為交通
    秩序混亂原因之一，一般民眾如能利用適當管道檢舉交通違
    規，除可彌補警力之不足外，亦將產生極大之嚇阻效果，以
    達到維護道路交通安全之行政目的。是一般民眾見有違規事
    件，皆可敘明違規事實或檢具違規證據資料，向公路主管或
    警察機關檢舉，經查證屬實者，應即舉發之。查本件違規係
    由民眾提供科學儀器取得之錄影證據資料向警察機關提出檢
    舉，經警察機關查證屬實而予舉發等情，有內政部警政署國
    道公路警察局第九警察隊100 年7 月1 日公警九交字第1000
    970894號函文可稽，是本件舉發程序於法並無不合，合先敘
    明。
四、次按汽車駕駛人，駕駛汽車有下列情形之一者，處6 千元以
    上2 萬4 千元以下罰鍰，並當場禁止其駕駛：一在道路上蛇
    行，或以其他危險方式駕車。汽車駕駛人違反第1 項規定者
    ，應接受道路交通安全講習。汽車駕駛人有下列各款所列條
    款之一者，除依原條款處罰鍰外，並予記點：…三有第43條
    …情形之一者，各記違規點數3 點，道路交通管理處罰條例
    第43條第1 項第1 款、第5 項前段、第63條第1 項第3 款分
    別定有明文。依上揭道路交通管理處罰條例第43條第1 項第
    1 款所定，可知「蛇行」係屬「以其他危險方式駕車」之例
    示，依其文義，應指汽車沿途任意變換車道，且於車道上穿
    梭行駛之危險駕車方式而言。
五、經查：
  (一)車號3708-PE 號自用小客車，經人駕駛於100 年5 月19日上
    午7 時59分許，行經國道3 號北向29公里900 公尺處，因有
    「在道路上蛇行」之違規行為，經民眾檢具違規證據資料，
    向內政部警政署國道公路警察局第九警察隊提出檢舉，對該
    車所有人游謝素逕行舉發，嗣異議人即受處分人謝亞衡自承
    為該車當時之駕駛人並提出申訴，原處分機關函請舉發單位
    調查後，認違規屬實等情，此有舉發通知單、交通違規案件
    陳述書、內政部警政署國道公路警察局第九警察隊100 年7
    月1 日公警九交字第1000970894號函、交通部公路總局臺北
    區監理所100 年7 月8 日北監自字第1002025844號函等影本
    各1 份及採證錄影畫面之翻拍照片多幀附卷可稽（見本院卷
    第9 至18頁）。
  (二)異議人除自承伊係上開自用小客車之駕駛人之外，並坦承伊
    當時行駛於國道高速公路，確有「連續超車」之行為。而依
    上揭採證錄影畫面之翻拍照片所示，該錄影設備係安裝在一
    輛行駛中之汽車（下稱A 車）之內，現場國道高速公路為3
    車道路段，當時每個車道均有車輛依序行駛中，詎異議人自
    承伊所駕駛之上開自用小客車，於畫面顯示時間上午7 時59
    分9 秒至15秒之短短6 秒內，先從外側車道變換至中間車道
    ，在空間極為緊迫下，強行插入在中間車道行駛之A 車與前
    車（下稱B 車）之間（見本院卷第13頁照片編號1 及2 、第
    16頁照片），隨即再變換至內側車道，追上與B 車併行，此
    時其與內側車道之前車（下稱C 車）距離已甚為接近（見本
    院卷第13頁照片編號3 及4 、第17頁照片），竟於空間極為
    緊迫下，強行超越B 車，並從內側車道變換至中間車道，隨
    即再從中間車道變換至外側車道（見本院卷第13頁照片編號
    5 及6 、第18頁照片）。足以認定異議人當時駕駛上開自用
    小客車，確有任意變換車道，且未保持安全距離及間隔，而
    在車道上穿梭行駛之危險駕車行為甚明。蓋於國道高速公路
    ，車輛一般均在高速行駛狀態，倘有不當駕駛行為致其他用
    路人不及反應，極易造成非常嚴重之道路交通事故，故關於
    變換車道之限制，本應較諸一般市區道路為嚴格，此觀高速
    公路及快速公路交通管制規則第11條所定：汽車在行駛途中
    ，不得驟然或任意變換車道，如欲超越前車或變換車道時，
    應先顯示方向燈告知前後車輛，並保持安全距離及間隔，方
    得超越或變換車道，至為灼然。本件異議人當時駕駛汽車行
    駛在國道高速公路，於短短6 秒內，在空間極為緊迫之下，
    竟任意密集變換車道多達4 次，且未保持安全距離及間隔而
    在車陣上穿梭行駛，已如前述，此種駕駛方式洵已超出其他
    用路人對其行車動線之合理期待，而嚴重危及異議人自己及
    其他用路人之生命、身體及財產安全，依一般社會通念，其
    屬在道路上蛇行之危險駕駛行為，當無疑問。
  (三)異議人雖辯稱伊超車時都有打方向燈云云，惟其上揭駕駛行
    為，客觀上應認定係在道路上蛇行之危險駕駛行為，業如前
    述，縱令異議人當時變換車道有打方向燈屬實，但在時間、
    空間如此緊迫之下，異議人任意變換車道，且未保持安全距
    離及間隔而在車陣上穿梭行駛，顯然不能徒以方向燈之作用
    ，即可解除其不當駕駛行為所造成之危險狀態。再者，異議
    人所謂伊當時有注意其他用路人的安全、沒有逼其他車輛讓
    路、應係屬於「行駛高速公路違規超車」或「行駛高速公路
    未依規定變換車道」云云，純屬其個人主觀之認知，洵難採
    為有利於異議人之認定依據。至於異議人所辯伊當時因肚子
    劇烈疼痛，想早點下高速公路找藥局，所以才會連續超車，
    超完車過隧道之後，有在木柵休息站停車休息等語，即令不
    虛，亦不能憑以免罰。蓋若異議人當時確實身體不適，且已
    達不能安全駕駛之緊急程度，理應將車暫停路肩並尋求援助
    ，豈有任意變換車道、在車陣上穿梭行駛之理？從而，異議
    人所辯均不足採，其在道路上蛇行之危險駕駛行為已臻明確
    ，自應依法接受裁罰。
六、綜上所述，本件異議人於上揭時間地點，因有在道路上蛇行
    之違規事實，原處分機關依道路交通管理處罰條例第43條第
    1 項第1 款規定，並斟酌違反道路交通管理事件統一裁罰基
    準表所列標準，對異議人裁處罰鍰1 萬8 千元，自屬有據。
    惟異議人上開違規行為，除應依上開規定裁處罰鍰外，並應
    依道路交通管理處罰條例第43條第5 項前段、第63條第1 項
    第3 款規定接受道路交通安全講習，並記違規點數3 點，此
    部分原處分機關於裁決書中卻漏未裁處，於法洵有未合。準
    此，本件聲明異議雖無理由，然原處分既有上述違法之處，
    仍應由本院將原處分予以撤銷，並自為裁罰如主文第2 項所
    示，以期適法。
七、依道路交通管理處罰條例第87條第2 項、道路交通事件處理
    辦法第19條，裁定如主文。
中    華    民    國   100    年    12    月    23    日
                  刑事第十八庭  法  官  朱嘉川
上列正本證明與原本無異。
如不服本裁定，應於裁定送達後5 日內敘明抗告理由，向本院提
出抗告狀。
                                書記官  蘇宥維
中    華    民    國   100    年    12    月    23    日